【裁判字號】    98,訴,2382
【裁判日期】    980821
【裁判案由】    毒品危害防制條例
【裁判全文】
臺灣板橋地方法院刑事判決              98年度訴字第2382號
公  訴  人  臺灣板橋地方法院檢察署檢察官
被      告  甲○○
                    (現羈押於臺灣臺北看守所)
選任辯護人  林士祺律師
上列被告因違反毒品危害防制條例案件，經檢察官提起公訴（九
十八年度偵字第一三九九五號），本院判決如下：
    主  文
甲○○販賣第二級毒品，處有期徒刑年柒月。扣案之含第二級
毒品安非他命成份之圓形錠劑拾肆顆（驗餘淨重肆點柒捌零捌公
克），均沒收銷燬之，扣案之SONY ERICSSON 行動電話壹支（搭
配SIM卡門號：0000000000號），沒收之，犯罪所得
新臺幣壹仟陸佰元沒收，如全部或一部不能沒收時，以其財產抵
償之。
    事  實
一、甲○○為供自己施用毒品所用，於民國九十八年五月三日下
    午四時許，在臺北縣三重市○○路上某處，向真實姓名不詳
    之成年男子，以每顆新臺幣（下同）三百元之價格，購入含
    有第二級毒品安非他命成份之圓形錠劑十四顆，於九十八年
    五月十三日下午六時十分許，甲○○持用之0000000
    000號行動電話，接獲真實姓名年籍不詳綽號「阿迪」之
    友人以行動電話0000000000號聯繫，洽詢有無毒
    品可以販售，甲○○明知安非他命屬毒品危害防制條例所列
    管之第二級毒品，不得非法販賣，因上揭毒品尚未施用，竟
    基於販賣第二級毒品以營利之犯意，同意將部分販售予「阿
    迪」之友人，即於同日下午六時三十分許至臺北縣五股鄉○
    ○路附近某檳榔攤前，以一顆錠劑四百元之價格，將上開含
    有安非他命成分之圓形錠劑四顆，販賣予「阿迪」之成年友
    人陳柏任，從中賺取每顆一百元之價金以營利。嗣陳柏任於
    同日下午七時十五分許，在臺北縣三重市○○○路三○三號
    前，為警查獲持有上開含有安非他命成分之錠劑四顆（驗餘
    淨重一．三七五八公克），再經警循線於同日下午七時四十
    分許，在臺北縣三重市○○路○段十七號前查獲甲○○，並
    扣得甲○○所有上開含有安非他命成分之圓形錠劑十顆（驗
    餘淨重三．四○五○公克）及甲○○所有供販賣毒品聯絡使
    用之SONY  ERICSSON行動電話一支（搭配SIM卡門號：00
    00000000號）。
二、案經臺北縣政府警察局移送臺灣板橋地方法院檢察署檢察官
    偵查起訴。
    理  由
壹、證據能力部分：
一、被告以外之人於偵查中向檢察官所為陳述，除顯有不可信之
    情況者外，得為證據，刑事訴訟法第一百五十九條之一第二
    項定有明文。偵查中對被告以外之人（包括證人、鑑定人、
    告訴人、被害人及共同被告等）所為之偵查筆錄，或被告以
    外之人向檢察官所提之書面陳述，性質上均屬傳聞證據。惟
    現階段刑事訴訟法規定檢察官代表國家偵查犯罪、實施公訴
    ，依法其有訊問被告、證人及鑑定人之權，證人、鑑定人且
    須具結，而實務運作時，檢察官偵查中向被告以外之人所取
    得之陳述，原則上均能遵守法律規定，不致違法取供，其可
    信度極高，是被告以外之人前於偵查中已具結而為證述，除
    反對該項供述得具有證據能力之一方，已釋明「顯有不可信
    之情況」之理由外，不宜遽指該證人於偵查中之陳述不具證
    據能力。本件證人陳柏任於檢察官偵查中所為之陳述，當事
    人均未曾提及檢察官在偵查時有不法取供之情形，且未釋明
    前開供述有顯不可信之情況，其於偵查中之證言自具有證據
    能力。
二、次按被告以外之人於審判外之言詞或書面陳述，除法律有規
    定者外，不得作為證據，刑事訴訟法第一百五十九條第一項
    固定有明文，然「鑑定之經過及其結果，應命鑑定人以言詞
    或報告」，同法第二百零六條第一項亦規定甚明。是鑑定人
    以「書面」為鑑定報告提出於法院，依刑事訴訟法第一百五
    十九條第一項立法理由及同法第二百零六條第一項規定，即
    具有證據能力。又法院或檢察官得囑託醫院、學校或其他相
    當之機關、團體為鑑定，或審查他人之鑑定，並準用第二百
    零三條至第二百零六條之一之規定，刑事訴訟法第二百零八
    條第一項亦定有明文。依此，檢察官對於偵查中之案件，認
    須實施鑑定者，固應就具體個案，選任鑑定人或囑託鑑定機
    關（團體）為之；但對於司法警察機關調查中之案件，或有
    量大或急迫之情形，為因應實務之現實需求，如檢察官針對
    該類案件之性質，認為當然有鑑定之必要者，經參考法務部
    九十二年五月二十日法檢字第○九二○八○二○三號函送之
    法務部「因應刑事訴訟法修正工作小組」研討之刑事訴訟法
    修正相關議題第二十一則之共識結論，以及臺灣高等法院於
    九十二年八月一日舉行之刑事訴訟法新制法律問題研討會第
    三則法律問題研討結果之多數說（載於司法院九十二年八月
    印行「刑事訴訟法新制法律問題彙編」第十五頁至第十八頁
    ），基於檢察一體原則，得由該管檢察長對於轄區內之案件
    ，以事前概括選任鑑定人或囑託鑑定機關（團體）之方式，
    俾便轄區內之司法警察官、司法警察對於調查中之此類案件
    ，得即時送請事前已選任之鑑定人或囑託之鑑定機關（團體
    ）實施鑑定，該鑑定人或鑑定機關（團體）亦應視同受承辦
    檢察官所選任或囑託而執行鑑定業務，其等出具之書面鑑定
    報告應屬刑事訴訟法第二百零六條所定之傳聞例外，當具有
    證據能力（法務部九十二年九月一日法檢字第○九二○○三
    五○八三號函可供參照）。從而，本件扣案之含安非他命成
    分藥錠，經由查獲之警察單位依先前轄區檢察署檢察長事前
    概括選任鑑定機關，即交通部民用航空局航空醫務中心九十
    八年六月一日航藥鑑字第○九八二六二八號、第00000
    00號毒品鑑定書，即具有證據能力而得為本案之證據。
三、本案扣得之行動電話、含安非他命成份圓形錠劑等證物，均
    係臺北縣政府警察局員警依法搜索所得，於本案犯罪有關聯
    性，且查無公務員違反法定程序，影響人權保障、公共利益
    均衡維護之情形，依刑事訴訟法第一百五十八條之四反面解
    釋，均有證據能力。
貳、實體部分：
一、訊據被告甲○○對於上揭販賣第二級毒品之犯行坦承不諱，
    核與證人陳柏任於偵查中之證詞相符合，復有卷附被告持用
    之0000000000號行動電話、「阿迪」持用之00
    00000000號行動電話、證人陳柏任持用之0000
    000000號行動電話之雙向通聯紀錄各一份可稽，扣案
    之圓形藥錠十四顆，經鑑定結果均含有安非他命成分（四顆
    驗餘淨重一．三七五八公克、十顆驗餘淨重三．四○五○公
    克），此有交通部民用航空局航空醫務中心九十八年六月一
    日航藥鑑字第○九八二六二八號、第0000000號毒品
    鑑定書在卷可按，並有卷附上揭行動電話照片四幀、扣案之
    含有安非他命成分之圓形錠劑十四顆、被告所有供販賣毒品
    聯絡使用之SONY  ERICSSON行動電話一支（搭配SIM卡門號
    ：0000000000號），可資佐證，被告之自白與事
    實相符，本件事證明確，犯行堪以認定，應依法論科。
二、核被告所為，係犯毒品危害防制條例第四條第二項之販賣第
    二級毒品罪（按毒品危害防制條例第四條條文雖於九十八年
    五月二十日修正公布，而依同條例第三十六條規定：「本條
    例自公布後六個月施行」，該條應自公布後六個月始施行，
    此有臺灣高等法院暨所屬法院因應新修正毒品危害防制條例
    施行法律問題研討會審查意見可供參照）。被告持有第二級
    毒品安非他命之低度行為，應為販賣之高度行為吸收，不另
    論罪。起訴書雖載被告販入毒品時，即係基於營利之販賣毒
    品意圖而為，然查被告於警詢、偵查及本院審理中就其買入
    時之意圖均供稱係為自己施用所為，供詞均屬同一，本院衡
    其買入之數量僅有十四顆，所辯供己施用尚非顯悖常情，復
    查無任何證據可資證明被告於買入上揭毒品之初即有營利之
    意圖，起訴書所載自有未合，然此一部分與被告事後意圖營
    利而販出四顆予證人陳柏任之販賣毒品行為為同一事實，即
    屬事實之減縮，不影響被告本案犯罪之成立，僅予併明。次
    按同為販賣第二級毒品之人，其原因動機不一，犯罪情節未
    必盡同，或有大盤毒梟者，亦有中、小盤之分，甚或僅止於
    吸毒者友儕間為求互通有無之有償轉讓者亦有之，其販賣行
    為所造成危害社會之程度自屬有異，法律科處此類犯罪，所
    設之法定最低本刑卻同為「無期徒刑或七年以上有期徒刑，
    得併科新臺幣七百萬元以下罰金」，不可謂不重。於此情形
    ，倘依其情狀處刑，即足以懲儆，並可達防衛社會之目的者
    ，自非不可依客觀之犯行與主觀之惡性二者加以考量其情狀
    ，是否有可憫恕之處，適用刑法第五十九條之規定酌量減輕
    其刑，期使個案裁判之量刑，能斟酌至當，符合比例原則。
    查本案被告取得毒品係為供己施用，事後受友人之託始將安
    非他命之藥錠販賣予證人陳柏任，販售價值一千六百元，重
    量僅一．三七五八公克，所賺取之不法利益亦只有四百元，
    所得甚微而觸犯重典，情輕法重，客觀上顯足以引起一般之
    同情，情堪憫恕，本院認處以被告毒品危害防制條例第四條
    第二項之罪之法定最低本刑有期徒刑七年猶嫌過重，爰依刑
    法第五十九條規定減輕其刑。審酌被告並無前科紀錄，此有
    卷附臺灣高等法院被告前案紀錄表可考，素行尚稱良好及其
    販賣毒品之次數，毒品之數量及被告所得非多，對社會之危
    害非鉅，兼衡被告犯後已經坦承犯行之態度，併其犯罪之動
    機、目的、手段、生活狀況與智識程度等一切情狀，量處如
    主文所示之刑，以資懲儆。末查，扣案之含有安非他命成分
    之圓形藥錠四顆，驗餘淨重一．三七五八公克、十顆驗餘淨
    重三．四○五○公克，合計十四顆，驗餘淨重四．七八○八
    公克，均屬查獲之毒品，應依毒品危害防制條例第十八條第
    一項之規定，沒收銷燬之；扣案SONY  ERICSSON廠牌行動電
    話一支（搭配SIM卡門號：0000000000號），係
    供聯絡犯本案販賣第二級毒品所用之物，為被告所有，業據
    被告供承在卷，應依同條例第十九條第一項之規定，宣告沒
    收。被告販賣第二級毒品安非他命予證人陳柏任之所得一千
    六百元，雖未扣案，惟既屬被告販賣毒品所得之財物，仍應
    依上揭條例之規定，宣告沒收，如全部或一部不能沒收時，
    以其財產抵償之。
據上論斷，應依刑事訴訟法第二百九十九條第一項前段，毒品危
害防制條例第四條第二項、第十八條第一項前段、第十九條第一
項，刑法第十一條前段、第五十九條，判決如主文。
本案經檢察官林珮菁到庭執行職務。
中    華    民    國    98    年    8     月    21    日
                  臺灣板橋地方法院刑事第三庭
                        審判長法  官  樊季康
                              法  官  劉元斐
                              法  官  王綽光
以上正本證明與原本無異。
如不服本判決，應於判決送達後10日內敘明上訴理由，向本院提
出上訴狀 (應附繕本) ，上訴於臺灣高等法院。其未敘述上訴理
由者，應於上訴期間屆滿後20日內向本院補提理由書「切勿逕送
上級法院」。
                              書記官  許清秋
中    華    民    國    98    年    8     月    24    日
附錄本案論罪科刑法條全文：
毒品危害防制條例第4條
製造、運輸、販賣第一級毒品者，處死刑或無期徒刑；處無期徒
刑者，得併科新臺幣 1 千萬元以下罰金。
製造、運輸、販賣第二級毒品者，處無期徒刑或7年以上有期徒
刑，得併科新臺幣 7 百萬元以下罰金。
製造、運輸、販賣第三級毒品者，處5年以上有期徒刑，得併科
新臺幣 5 百萬元以下罰金。
製造、運輸、販賣第四級毒品者，處3年以上10年以下有期徒刑
，得併科新臺幣 3 百萬元以下罰金。
製造、運輸、販賣專供製造或施用毒品之器具者，處1年以上7年
以下有期徒刑，得併科新臺幣 1 百萬元以下罰金。
前五項之未遂犯罰之。


司法院資訊處製作；財團法人民間司法改革基金會備份。
